【裁判字號】    97,消債更,706
【裁判日期】    970702
【裁判案由】    更生事件
【裁判全文】
臺灣板橋地方法院民事裁定           97年度消債更字第706號
聲  請  人  甲○○
                        之4
上列當事人因消費者債務清理事件聲請更生與保全處分，經台灣
士林地方法院裁定移送前來（該院97年度消債更144 號），本院
裁定如下：
    主  文
聲請駁回。
聲請費用由聲請人負擔。
    理  由
一、按債務人對於金融機構因消費借貸、自用住宅借款、信用卡
    或現金卡契約而負債務，在聲請更生或清算前，應提出債權
    人清冊，以書面向最大債權金融機構請求協商債務清償方案
    並表明共同協商之意旨，消費者債務清理條例第151條第1項
    定有明文。又聲請更生或清算不合程式或不備其他要件者，
    法院應以裁定駁回之，但其情形可以補正者，法院應定期間
    先命補正，復為同條例第8條所明定。
二、關於聲請人聲請更生部分：
    本件聲請人即債務人向本院聲請更生，雖主張其有不能清償
    債務情事，前已提出債權人清冊，於民國97年4 月17日發函
    向最大債權金融機構玉山商業銀行（下稱玉山銀行）請求共
    同協商債務清償方案而不成立，且其無擔保或無優先權之債
    務總額未逾新臺幣1,200 萬元，復未經法院裁定開始清算程
    序或宣告破產云云。經查：債務人因有對於金融機構因消費
    借貸、自用住宅借款、信用卡或現金卡契約而負債務，且曾
    發函向最大債權金融機構玉山銀行請求共同協商債務清償方
    案，該函並經玉山銀行於97年4 月17日收受，有聲請人提出
    之上開函件、掛號郵件收件回執各1 紙可稽。惟玉山銀行於
    97 年4月17日收受上開函件後，旋以電話通知聲請人尚缺前
    置協商申請書、金融機構債權人清冊、身分證正反面影本、
    財產及收入狀況說明書等相關必要文件，請聲請人補正上開
    文件，惟聲請人未補正，玉山銀行乃於97年4 月21日以「申
    請文件不符規定」為由退件，並函請聲請人備齊必要文件後
    再重新提出申請等情，業經本院依職權向玉山銀行查明屬實
    ，有電話查詢登記表1 紙可憑，並有聲請人提出之「前置協
    商退件通知函」影本1 份在卷足徵。而查上開文件聲請人並
    非無法提出，是其未提出該文件予玉山銀行，難認其有申請
    協商之真意，其前置協商之申請既經玉山銀行以「申請文件
    不符規定」為由退件，應視同未申請，自亦無消費者債務清
    理條例第153 條：「自債務人提出協商請求之翌日起逾30日
    不開始協商，得逕向法院聲請更生」規定之適用。是聲請人
    本件聲請未遵循同條例第151 條第1 項之規定與全體金融機
    構債權人先行債務協商之機制，且上開欠缺又屬無從補正，
    依上說明，爰依消費者債務清理條例第8 條規定，裁定駁回
    之。
三、關於保全處分部分：
    本件更生之聲請既經駁回，其保全處分之聲請自失所附麗，
    應併駁回，附此敘明。
中    華    民    國    97    年    7     月    2     日
              民事第一庭    法      官  陳翠琪
上為正本係照原本作成
本件不得抗告
中    華    民    國    97    年    7     月    3     日
                            書  記  官  李瑞芝


司法院資訊處製作；財團法人民間司法改革基金會備份。
